臺灣雲林地方法院刑事判決　　　　　　　 96年度訴字第215號
公　訴　人　臺灣雲林地方法院檢察署檢察官
被　　　告　甲○○
　　　　　　　　　　（現在臺灣雲林第二監獄執行中）
上列被告因違反毒品危害防制條例案件，經檢察官提起公訴（95
年度毒偵字第1599號），於本院準備程序進行中，被告就被訴事
實為有罪之陳述，經合議庭裁定由法官一人獨任進行簡式審判程
序，判決如下：
    主      文
甲○○施用第一級毒品，累犯，處有期徒刑壹年，扣案之注射針
筒壹支，沒收之。
    事實及理由
一、犯罪事實：
    甲○○前於民國82及83年間，曾先後因違反肅清煙毒條例、
    麻醉藥品管理條例等案件，經臺灣彰化地方法院分別判處應
    執行有期徒刑3 年1 月及3 年3 月確定，2 案接續執行，經
    假釋出監後，因撤銷假釋，應執行殘刑有期徒刑4 年18日，
    於93年11月7 日因縮短刑期執行完畢。又於89年間因施用毒
    品案件，經送觀察勒戒後，認有繼續施用毒品之傾向，復送
    強制戒治，嗣於90年1 月3 日因停止戒治付保護管束而出所
    ，於同年5 月5 日保護管束期滿未經撤銷而視為執行完畢，
    由臺灣彰化地方法院檢察署檢察官以90年度戒毒偵字第817
    號為不起訴處分確定。復因施用第一級毒品案件，由臺灣彰
    化地方法院於95年5 月8 日，以95年訴字第379 號判決判處
    有期徒刑10月確定。詎仍不知悔改，自95年4 月11日晚間10
    時許，至同年7 月17日晚間10時許，在彰化縣永靖鄉福興村
    福中巷84號其住處內，以將第一級毒品海洛因（下稱海洛因
    ）摻水置於針筒後注射身體方式，每天施用1 次之頻率，接
    續施用海洛因多次。嗣分別於(一)95年7 月11日下午1 時40分
    許，為警在其上開住處查獲，並當場扣得注射針筒1 支，經
    採集其尿液送驗，檢驗結果呈「嗎啡陽性」反應；(二)95年7
    月18日晚間8 時許，為警於其前揭住址緝獲，經採集其尿液
    送驗，檢驗結果呈「嗎啡陽性」反應。
二、認定犯罪事實所憑證據及理由：
  (一)詮昕科技股份有限公司濫用藥物尿液檢驗報告2份。
  (二)真實姓名對照認證單2 份。
  (三)扣案注射針筒1支。
  (四)被告甲○○於警詢及檢察官面前之供述筆錄。
  (五)被告於本院審理時，對前開犯罪事實坦白承認，核與上揭證
    據資料相符，被告之自白與事實相符，犯行自可認定。
  (六)被告於89年間因施用毒品案件，經送觀察勒戒後，認有繼續
    施用毒品之傾向，復送強制戒治，嗣於90年1 月3 日因停止
    戒治付保護管束而出所，於同年5 月5 日保護管束期滿未經
    撤銷而視為執行完畢，由臺灣彰化地方法院檢察署檢察官以
    90年度戒毒偵字第817 號為不起訴處分確定，有臺灣高等法
    院被告前案紀錄表足資為證，竟於5 年內再犯施用第一級毒
    品罪，自應依法論科。
三、論罪科刑之理由：
  (一)核被告所為，係犯毒品危害防制條例第10條第1 項之施用第
    一級毒品罪。其於施用前持有海洛因之低度行為，應為施用
    之高度行為所吸收，均不另論罪。
  (二)刑法第56條連續犯之規定，業於94年01月07日經立法院刪除
    ，新修正刑法於95年07月01日施行，本案被告施用毒品期間
    橫跨修正前後規定，依上開刪除連續犯規定之立法說明，連
    續犯之規定廢除後，對於部分習慣犯，例如吸毒等犯罪，是
    否會因適用數罪併罰而使刑罰過重產生不合理之現象一節，
    在實務運用上應可參考德、日等國之經驗，委由學界及實務
    以補充解釋之方式，發展接續犯之概念，對於合乎「接續犯
    」或「包括的一罪」之情形，認為構成單一之犯罪，以限縮
    數罪併罰之範圍，用以解決上述問題。又接續犯係指如數行
    為於同時同地或密切接近之時地實施，侵害同一之法益，各
    行為之獨立性極為薄弱，依一般社會健全觀念，在時間差距
    上，難以強行分開，在刑法評價上，以視為數個舉動之接續
    施行，合為包括之一行為予以評價，較為合理，而為包括之
    一罪，最高法院86年臺上字第3295號判例意旨參照。則接續
    犯乃行為人主觀上出於一犯罪決意，在時間空間密接之情況
    下，出於數個自然行為，而持續侵害同一法益之犯罪，其特
    徵在於每個行為原即足獨立成罪，即其所實現之構成要件並
    非預定須實施數次行為始足成罪，然由於自數行為完成後逆
    溯觀察之結果，各該行為於時空密接之情況下，顯然於評價
    上喪失其獨立性，遂將各該行為全體包括地斷為一罪，此與
    集合犯乃立法者於架構構成要件行為時，原即將多數同種行
    為之反覆實施預定於內，從而，實施1 次固仍足以成罪，縱
    使於同一意思下多次反覆實施，亦僅包括地成立一罪，如收
    集犯、散布犯、常業犯之概念，尚有不同。依上開立法說明
    ，對於習慣犯者，立法者鼓勵以接續犯之概念認定被告之罪
    數，以避免數罪併罰之過苛。經查，被告自95年4 月11日晚
    間10時許，至同年7 月17日晚間10時許，在其前揭住處內，
    以將海洛因摻水置於針筒後注射身體方式，每天施用1 次之
    頻率，施用海洛因多次等事實，業據被告供承在卷，顯見被
    告多次施用海洛因時間密切接近，地點相同，皆基於施用毒
    品之慣常習性反覆所為，已施用海洛因成癮，具有施用海洛
    因之習慣，屬習慣犯，各行為間之獨立性極為薄弱，難以強
    行分開，揆諸前開說明，因刑法已刪除連續犯規定，宜認定
    為接續犯行，則被告係犯接續施用第一級毒品罪。又被告最
    後1 次施用海洛因犯行為95年7 月17日，已於前開刑法修正
    施行之後，則本案已無新舊法比較問題，附此敘明。
  (三)被告前於82及83年間，曾先後因違反肅清煙毒條例、麻醉藥
    品管理條例等案件，經臺灣彰化地方法院分別判處應執行有
    期徒刑3 年1 月及3 年3 月確定，2 案接續執行，經假釋出
    監後，因撤銷假釋，應執行殘刑有期徒刑4 年18日，於93年
    11月7 日因縮短刑期執行完畢，有臺灣高等法院被告前案紀
    錄表在卷可按，其受有期徒刑執行完畢，5 年內故意再犯本
    案最重本刑為有期徒刑以上之罪，為累犯，應依刑法第47
    條第1 項規定加重其刑。
  (四)爰審酌被告前因毒品案件而令入勒戒處所，復因施用第一級
    毒品案件，經法院判處有期徒刑10月，有臺灣高等法院被告
    前案紀錄表在卷可稽，可見素行不佳，竟於前案判決後續犯
    本案，足認難拒毒品之誘惑，無確實戒毒之決心，且被告自
    承每1 日須施用海洛因1 次，益見其對毒品依賴之重，需施
    以相當之刑罰，以期收教化之功能，並協助其戒除毒患，然
    其犯後坦承犯行，堪見已有悔意，並表明欲戒去毒癮等一切
    情狀，量處如主文所示之刑。
  (五)扣案之注射針筒1 支，為被告注射海洛因所用，為被告所有
    而供犯本案施用毒品犯行所用之物，業據被告供承在卷，爰
    依刑法第38條第1 項第2 款之規定併予宣告沒收之。
四、應適用之法律：
    依刑事訴訟法第273 條之1 第1 項、第299 條第1 項前段，
    毒品危害防制條例第10條第1 項，刑法第11條前段、第47條
    第1 項、第38條第1 項第2 款，判決如主文。
本案經檢察官黃楹榆到庭執行職務。
中　　華　　民　　國　　96　　年　　4 　　月　　30　　日
                  刑事第五庭   法  官  藍家偉
以上正本證明與原本無異。
如不服本判決，應於判決送達後10日內，向本院提出上訴狀。（
須附繕本）
                               書記官  徐基典
中　　華　　民　　國　　96　　年　　4 　　月　　30　　日
附錄本案論罪科刑法條全文：
毒品危害防制條例第10條：
施用第一級毒品者，處六月以上五年以下有期徒刑。
施用第二級毒品者，處三年以下有期徒刑。
